臺灣雲林地方法院刑事判決　　　　　　　　　　　　　九十二年度交易字第七八號
　　公　訴　人　臺灣雲林地方法院檢察署檢察官
　　被　　　告　丙○○
　　　　　　　　甲○○
右列被告因過失致死案件，經檢察官提起公訴（九十二年度偵字第一九六八號），本
院判決如左：
    主  文
丙○○因過失致人於死，處有期徒刑肆月，如易科罰金，以佰元折算壹日。
甲○○因過失致人於死，處有期徒刑陸月，如易科罰金，以佰元折算壹日。
    事  實
一、甲○○於民國九十一年十二月十八日上午十時許，駕駛車號Ｎ四－七六二八號自
    小客車，搭載其長孫廖皇奕及孫女廖佩瑜（八十九年十月二十七日出生），沿雲
    林縣莿桐鄉○○村○○道路由西往東方向行駛，於同日上午十時三十分許，途經
    同路段與同村新庄路之交岔路口，甲○○本應注意車輛行至交岔路口，支線道車
    應暫停讓幹線道先行，又車輛行經閃光紅燈號誌交岔路口，應減速接近，先停於
    交岔路口前，讓幹線道車輛優先通行，認為安全時，方得續行，並應注意車前狀
    況，隨時採取必要之安全措施，且依當時情況，天候晴，路面乾燥無缺陷，無障
    礙物，視距良好，別無不能注意之情事，詎甲○○疏未注意停讓幹線道之來車，
    仍驅車進入該路口，適有丙○○駕駛車號ＰＧ－七九０二號自小貨車，沿新庄路
    由南往北駛來，亦疏未注意車輛行經閃光黃燈號誌交岔路口，應減速接近，注意
    安全，小心通過，於發現甲○○之來車自左前方約七公尺處駛來時，仍未減速，
    貿然駛入該交岔路口，致甲○○上述自小客車車頭左側保險桿、左前車燈處撞擊
    丙○○駕駛自用小貨車左側車身中間部位，該自小貨車因而往該自小客車左側前
    方翻覆，位於自小客車前乘客座之廖佩瑜因此撞擊該自小客車前方擋風玻璃，致
    受有頭頸部外傷、胸腔破裂等重創，因出血性休克經送醫後不治死亡。丙○○則
    因此受有頭部外傷、腦震盪、右膝挫擦傷等傷害（未據告訴）。
二、案經雲林縣警察局斗六分局報告暨死者廖佩瑜之父乙○○告訴臺灣雲林地方法院
    檢察署檢察官偵查起訴。
    理  由
一、被告甲○○、丙○○於審判中對上述犯罪事實均坦承不諱，並據證人丁○○即現
    場處理警員於審判中證述肇事現場狀況及事後處理情形明確，復為證人戊○○於
    審理時證述其聽見車輛碰撞聲音並趨前搶救翻覆之自小貨車司機即被告丙○○、
    及於車輛碰撞聲音前均未聽見有何車輛煞車聲音等情無誤，另有道路交通事故調
    查報告表、現場照片、車輛照片、診斷證明書等書證在卷可參。又廖佩瑜係因本
    件車禍死亡之事實，亦據檢察官督同法醫師相驗屍體屬實，製有驗斷書、相驗屍
    體證明書、勘驗筆錄在卷可稽，復為告訴人乙○○及廖佩瑜之母吳惠玲於偵查中
    指訴在卷。
二、按車輛行行經閃光紅燈號誌交岔路口，應減速接近，先停於交岔路口前，讓幹線
    道車輛優先通行，認為安全時，方得續行；車輛行經閃光黃燈號誌交岔路口，應
    減速接近，注意安全，小心通過，道路交通標誌標線號誌設置規則第二百十一條
    第一項第一款、第二款分別定有明文。又駕駛人應注意車前狀況，隨時採取必要
    之安全措施，道路交通安全規則第九十四條第三項亦規定甚明。被告二人身為車
    輛駕駛人，自負有上述注意義務。而依當時情況，天候晴，路面乾燥無缺陷、無
    障礙物、視距良好，別無不能注意之情事，有上述調查報告表可證。又當時被告
    丙○○行進路段，是設有閃光黃燈號誌，被告甲○○行進路段，是設有閃光紅燈
    號誌，各該號誌動作均屬正常等情，亦為證人丁○○於審判中證述無疑，並有上
    述調查報告表可憑。被告甲○○竟疏未注意停車再行，被告丙○○亦疏未注意減
    速接近路口，小心通過，被告甲○○又係以車頭左前側直接撞擊被告丙○○車身
    中間部位，現場路面又均無留存二車之刮地痕或煞車痕，顯然被告甲○○是未注
    意車前狀況，亦未採取必要之安全措施無疑。被告二人均有如上之過失甚明。此
    經檢察官送請台灣省嘉雲區車輛行車事故鑑定委員會、台灣省車輛行車事故覆議
    鑑定委員會鑑定結果，亦認定被告甲○○駕駛自小客車，行經閃光紅燈號誌交岔
    路口，未暫停讓幹線道車先行，為肇事主因，被告丙○○駕駛自小貨車，行經閃
    光黃燈交岔路口，未注意安全，小心通過，為肇事次因，此有台灣省嘉雲區車輛
    行車事故鑑定委員會九十二年一月二十七日嘉鑑字第九二００六五號函文及鑑定
    意見書、台灣省車輛行車事故覆議鑑定委員會九十二年三月二十六日府覆議字第
    九二一０一五五號函文在卷可明。又廖佩瑜係因本件車禍死亡之事實，前已敘明
    ，是被告二人之過失與死者之死亡間有相當因果關係，亦無疑義。
三、至於檢察官認被告甲○○另亦違反道路交通安全規則第一百零二條第一項第二款
    「支線道應暫停讓幹線道先行」之規定，認其就此部分仍有過失之處。然上述條
    文前段是規定：「車輛行至無號誌或號誌故障而無交通警察指揮之交岔路口，支
    線道車應暫停讓幹線道先行。」亦即，適用該條款規定必須該交岔路口為無號誌
    ，或號誌故障而無交通警察指揮。本件肇事地點之交岔路口設有閃光黃燈及閃光
    紅燈，且號誌動作均屬正常，前已敘明，自與上述條款規定內容不符，當無上述
    條款規定之適用。從而，自難認被告甲○○有違反上述規定之過失行為。檢察官
    又認被告甲○○貿然以時速六十餘公里之車速駕駛，而認被告甲○○亦有超速駕
    車之過失行為，惟被告甲○○堅決否認其有超速駕車之行為，經檢視檢察官所提
    出被告甲○○超速駕車之證據，僅有被告丙○○之證述，並無其他積極證據可佐
    ，而被告丙○○先於檢察官面前是供稱：被告甲○○的車速在時速八十公里以上
    云云。其後又向檢察官供稱：被告甲○○之車速接近時速八十公里云云。其前後
    供述，已略顯不一，再者，被告丙○○是如何得以判斷被告甲○○當時之車速多
    寡，其是否具備瞬間判斷車速之能力，亦無證據可明。是以，被告甲○○超速駕
    車一節，尚無證據可明。再者，檢察官認被告丙○○另違反道路交通安全規則第
    九十四條第三項之「應注意車前狀況」、「並隨時採取必要之安全措施」之規定
    ，認其對此部份亦有過失之責，惟本件被告丙○○受撞位置係在車身左側中央部
    位，被撞後車身隨即翻覆於路旁，其車體碰撞部位既未在車頭，而是攔腰受撞，
    實難認被告丙○○於車體受撞前可得採取閃避甲○○之安全措施，自難課予其上
    述規定之注意義務，被告丙○○自不負上述未注意車前狀況，未採取必要安全措
    施之過失責任，均併此敘明。
四、本件事證明確，被告犯行堪以認定，自應依法論科。
五、核被告二人所為，均係犯刑法第二百七十六條第一項之過失致死罪。起訴書雖認
    被告甲○○向警方報案自首犯罪，並舉上述調查報告表報案人欄記載「甲○○」
    之姓名為據。然證人丁○○於審判中證稱：調查報告表記載報案人為「甲○○」
    是問筆錄時被告甲○○說的，沒有辦法確定報案之人就是被告甲○○等語。顯然
    上述調查報告表所載報案人為被告甲○○一事乃出於被告甲○○之自述，並無其
    他證據可得證實。又被告甲○○對報案的過程於審判中先供稱：是要到醫院途中
    ，向載我的人借電話打的云云，旋又改稱：是載我的人幫我打的，是報我的名字
    ，我告訴他我的名字云云，繼又改稱：（載你的人是否有跟警員說誰撞到的？）
    沒有，只有說車禍沒說什麼人撞到的云云。由上述供詞內可見，被告甲○○到底
    是向人借用電話自行報案，亦或委託他人電話報案，供詞內容不一，且若真係委
    託他人報案，並交代被告甲○○之姓名，何以受委託報案之人未一併說明車禍肇
    事者即為被告甲○○？又若不用說明肇事者為何人，被告甲○○又何必向受託報
    案人說出自己的姓名？因為以上疑點的存在，本院難認被告甲○○曾委託他人向
    警方報案其為肇事者並自首犯罪。又證人丁○○於審理時亦證稱：到現場後被告
    均已送醫未在現場，我先查雙方車子車主，並查駕駛人送到哪家醫院，到了醫院
    後問醫院內人員車禍發生地點送過來的患者，醫院內人員告訴我之後，我再去問
    被告二人，到醫院前是有懷疑送至醫院內之人即為肇事者等語。雖然丁○○於找
    上醫院內之被告二人後，其二人均坦言其為肇事者之情，為證人丁○○證述為實
    ，惟依據丁○○上述查證肇事者之過程，在被告二人供稱其等為肇事者之前，偵
    查犯罪機關即丁○○警員於到達醫院問清楚駕駛人傷患位於何處時，其已有確切
    的根據得以合理懷疑在醫院內之被告二人即為肇事者，而已發覺犯罪事實與犯罪
    人，是被告甲○○、丙○○雖於醫院內向警員丁○○供承其為肇事者，亦難認其
    二人係對於未發覺之罪自首而接受裁判（最高法院七十二年台上字第六四一號判
    例要旨參照），自無從依刑法第六十二條前段之規定減輕其刑，附此敘明。
六、本院審酌被告甲○○、丙○○犯後坦白犯行，態度尚稱良好，惟被告二人均未與
    告訴人達成民事損害賠償之和解，告訴人乙○○到庭表示其願意原諒其父親被告
    甲○○，不願意原諒被告丙○○，惟告訴人表示原諒其父親即被告甲○○部分，
    乃人倫之常情，被告甲○○搭載幼童外出，本更應特別注意行車安全，以保護車
    內幼童，惟其卻無視於此，任由其孫女廖佩瑜於車內前後座移動玩耍（此經被告
    甲○○於檢察官面前坦白承認），復於行經交岔路口又未停讓車輛再行，致其車
    頭撞擊被告丙○○行車之車身，而為肇事主因，顯見被告甲○○過失情節不輕，
    且較被告丙○○之過失情節為重，被告甲○○本應量以重刑，惟因廖佩瑜係被告
    甲○○之愛孫，發生本件車禍事件失去廖佩瑜之寶貴生命，信被告甲○○所受之
    精神打擊甚鉅，適度之刑度已足使被告甲○○日後更加重視行車安全，被告丙○○則有固定工作，正當收入，其於本件車禍是屬肇事次因，過失情節較被告甲○○為輕，因本件車禍致其車輛翻覆，身體受有頭部外傷等傷害（有上述診斷證明
    書可參），信其亦已受有部分教訓等一切情狀，各量處如主文所示之刑，並分別
    諭知易科罰金之折算標準。
據上論斷，應依刑事訴訟法第二百九十九條第一項前段，刑法第二百七十六條第一項
、第四十一條第一項前段，罰金罰鍰提高標準條例第一條前段、第二條，判決如主文
。
中      華      民      國    九十三    年      三      月      四      日
                                        臺灣雲林地方法院刑事第五庭
                                            審判長法  官  王增瑜
                                                  法  官  李明益
                                                  法  官  侯廷昌
右正本證明與原本無異。
如不服本判決，應於判決送達後十日內向本院提出上訴狀( 應附繕本 )。
                                                  書記官  黃秋萍
中      華      民      國    九十三    年      三      月      四      日
附錄法條：刑法第二百七十六條第一項
中華民國刑法第二百七十六條
 (過失致死罪)
因過失致人於死者，處二年以下有期徒刑、拘役或二千元以下罰金。
從事業務之人，因業務上之過失犯前項之罪者，處五年以下有期徒刑或拘
役，得併科三千元以下罰金。
